臺灣基隆地方法院刑事判決　　　　　　　100年度訴字第802號
公　訴　人　臺灣基隆地方法院檢察署檢察官
被　　　告　陳萬金
上列被告因偽造文書等案件，經檢察官提起公訴（100 年度偵字
第3622號），嗣被告於本院準備程序中就被訴事實均為有罪之陳
述，經受命法官告知被告、檢察官簡式審判程序意旨，並經被告
、檢察官同意後，本院合議庭裁定由受命法官獨任進行簡式審判
程序審理、判決如下：
    主  文
陳萬金犯侵占遺失物罪，處罰金新臺幣伍仟元，如易服勞役，以
新臺幣壹仟元折算壹日。又犯行使偽造私文書罪，累犯，處有期
徒刑月，如易科罰金，以新臺幣壹仟元折算壹日；如後附表所
示信用卡簽帳單上偽造之「張春謹」署押共貳枚，均沒收之。
    事  實
一、陳萬金前因偽造文書案件，經本院於民國（下同）90年2 月
    27日，以90年度基簡字第119號判處有期徒刑5月確定；又因
    違反毒品危害防制條例案件，經臺灣宜蘭地方法院於90年6
    月13日，以90年度羅簡字第84號判處有期徒刑6 月確定；另
    因偽造文書案件，經本院於90年5 月22日，以90年度基簡字
    第310號判處有期徒刑6月確定；嗣上開三案件之罪刑嗣，經
    臺灣宜蘭地方法院於96年7 月16日，以96年度聲減字第83號
    裁定減刑及合併定應執行為有期徒刑7月15日確定，嗣於96
    年8月1日因徒刑易科罰金執行完畢出監。
二、詎陳萬金猶不知悔改，於100年7月31日下午2 時許，在基隆
    市○○區○○路某處，拾獲張春謹遺失之新光商業銀行及富
    邦商業銀行之信用卡各1 枚，竟意圖為自己不法之所有，以
    易持有為所有之意思，而將之侵占入己。
三、其另於100年7月31日下午2時39分，至基隆市○○區○○路6
    號，劉鳳妹經營之「心心男飾」，竟另行起意之意圖為自己
    不法之所有，擅自持用張春謹所有上開新光商業銀行及富邦
    商業銀行之信用卡各1 枚，向劉鳳妹刷卡購買價值共計新臺
    幣（下同）14,700元之6件休閒男裝及6件男用內褲，然因「
    心心男飾」無刷卡設備，劉鳳妹因而偕同陳萬金至基隆市○
    ○區○○路22之1 號，另一家劉鳳妹經營之「大統精品店」
    ，陳萬金上開張春謹所有新光商業銀行及富邦商業銀行之信
    用卡各1枚，各刷卡消費15,000元，總計3萬元，並由陳萬金
    在上開信用卡簽帳單上冒用「張春謹」名義，並偽造「張春
    謹」簽名之署押各1枚詳如後附表所示，旋將上開簽帳單各1
    張交付予劉鳳妹而行使之，並向劉鳳妹央請當日晚上伊會取
    走尚餘價值153, 000元之商品，因而致劉鳳妹信其所言而陷
    於錯誤，同意其刷卡消費，並將上開6件休閒男裝、6件男用
    內褲交付陳萬金，致生損害於張春謹、劉鳳妹之財產之權益
    ，及新光商業銀行及富邦商業銀行對於信用卡及代償審核之
    正確性。
四、嗣陳萬金於持上開信用卡刷卡消費成功後，旋將上開信用卡
    2 枚隨手丟棄在基隆市○○區○○路之某市場垃圾堆中。嗣
    經張春謹發現遺失並報警，為警於100年8月4日晚上9時許，
    ，經陳萬金同意搜索，在其位在基隆市○○區○○路212巷9
    弄38號所租之工具間，當場扣得上開休閒男裝6 件、男用內
    褲6 件等物，始查悉上情。
五、案經基隆市警察局第一分局報告臺灣基隆地方法院檢察署檢
    察官偵查、起訴。
    理  由
壹、程序部分
一、按除被告所犯為死刑、無期徒刑、最輕本刑為三年以上有期
    徒刑之罪或高等法院管轄第一審案件者外，於法院行準備程
    序進行中，被告先就被訴事實為有罪之陳述時，審判長得告
    知被告簡式審判程序之旨，並聽取當事人、代理人、辯護人
    及輔佐人之意見後，裁定進行簡式審判程序；且受命法官行
    準備程序，與法院或審判長有同一之權限；又簡式審判程序
    之證據調查，不受刑事訴訟法第159條第1項、第161條之2、
    第161條之3、第163條之1及第164條至第170條規定之限制，
    刑事訴訟法第273條之1第1項、第279條第2項前段、第273條
    之2 分別定有明文。
二、查本件被告陳萬金所犯為死刑、無期徒刑、最輕本刑為三年
    以上有期徒刑以外之罪，且非高等法院管轄第一審之案件，
    其於準備程序就前揭被訴事實為有罪之陳述，經受命法官告
    知簡式審判程序之旨，並聽取當事人之意見後，本院合議庭
    認無不得或不宜改依簡式審判程序進行之處，爰依刑事訴訟
    法第273 條之1第1項規定，裁定本件由受命法官獨任進行簡
    式審判程序。
貳、實體部分
一、上開侵占遺失物、行使偽造私文書之犯罪事實，業據被告陳
    萬金於警詢、偵訊及本院100 年11月15日準備程序、審理程
    序時均坦認不諱（見臺灣基隆地方法院檢察署100 年度偵字
    第3622號卷，以下稱稱偵卷，第10至13頁、第60至61頁；本
    院卷第22頁、第26至27頁），核與證人張春謹、劉鳳妹於警
    詢時之證述情節大致符合（見偵卷第14至17頁、第20至24頁
    ），並有基隆市警察局第一分局搜索扣押筆錄、扣押物品目
    錄表、扣押物品收據、勘察採證同意書、查獲照片3 張、監
    視器畫面翻拍照片4張、刷卡簽單影本2紙、責付代保管單1
    紙在卷可稽（見偵卷第27至32頁、第35至38頁）。復查，同
    上偵卷第37頁之被告陳萬金在上開信用卡簽帳單上冒用「張
    春謹」名義，偽造「張春謹」簽名之署押各1 枚之事實，業
    據被告坦認不諱，並有上開簽帳單2 張在卷可徵。因此，被
    告上開侵占遺失物、行使偽造私文書之犯行，均堪以認定。
二、按簽帳單係持卡人所簽署，用以證明所消費之金額，並同意
    依照信用卡使用規定，一經使用或訂購物品，均應按所示之
    全部金額，付款予發卡銀行之文書，故簽帳單之性質為私文
    書（最高法院著91年度台上字第4531號判決意旨參照）。是
    核被告所為，係犯刑法第337條侵占遺失物罪、第216條、第
    210 條行使偽造私文書罪、第339條第1項詐欺取財罪。又被
    告偽造署押之行為，係偽造私文書之部分行為，其偽造私文
    書之低度行為，復為行使偽造私文書之高度行為所吸收，均
    不另論罪。再被告所為，係以一行為同時觸犯行使偽造私文
    書及詐欺取財罪，乃異種想像競合犯，應依刑法第55條之規
    定，從一重論以刑法216條行使第210條偽造私文書罪。至於
    被告所犯上開侵占遺失物罪及行使偽造私文書罪之犯意各別
    ，行為互殊，應予分論併罰。另被告有如事實所示之犯罪科
    刑及執行情形，有卷附之臺灣高等法院被告前案紀錄表及臺
    灣基隆地方法院檢察署刑案資料查註紀錄表各1 件在卷可佐
    ，其於上開有期徒刑執行完畢後5 年內，再故意犯上開行使
    偽造私文書犯行之有期徒刑以上之罪，為累犯，應依刑法第
    47條第1 項規定，加重其刑。玆審酌被告之犯罪動機、目的
    、手段、所詐得財物、對社會治安所造成之危害、生活狀況
    、智識程度及其犯罪後坦承犯行，且該盜刷購得之物品，經
    證人劉鳳珠、被害人張春謹確認該刷卡消費之30,000元款項
    業已撥款至商家指定之銀行內後，即於被害人張春謹同意下
    ，責付交由證人劉鳳珠代保管，待款項領出後再將該筆金額
    交給被害人張春謹，有責付代保管單1 紙在卷可憑（見同上
    偵，第38頁），又被告與被害人張春謹於本院100年11月15
    日審判時達成和解，並當場履行條件完畢，且被害人張春謹
    當庭表示願意原諒被告等語（見本院卷第27頁），是被告已
    實際彌補被害人損害，並已深具悔意，暨其盜刷信用卡對劉
    鳳珠、張春謹所造成之損失非鉅，及其犯罪之動機、目的、
    手段、智識程度、經濟情況不富裕等一切情狀，爰各量處如
    主文所示之刑，並各諭知如易服勞役及易科罰金之折算標準
    ，用啟自新。至於被告偽造上開信用卡簽帳單特約商店存根
    聯共計2 張，業經被告提出交予上開各特約商店所有，而非
    屬其個人所有，惟其上開信用卡簽帳單2 張所偽造之「張春
    謹」簽名之署押共計2枚，均應依刑法第219條規定，不問屬
    於犯人與否，均應諭知宣告沒收之。
據上論斷，應依刑事訴訟法第273條之1第1項、第284條之1、第2
99條第1項前段，刑法第216條、第210條、第339條第1項、第337
條、第55條、第41條第1項前段、第42條第3項、第219 條，刑法
施行法第1條之1第1項、第2項但書，判決如主文。
本案經檢察官曾淑婷到庭執行職務。
中    華    民    國    100    年    11   月    28    日
                    刑事第四庭  法  官  施添寶
以上正本證明與原本無異。
如不服本判決應於收受本判決後10日內向本院提出上訴書狀，並
應敘述具體理由，如未敘述上訴理由者，應於上訴期間屆滿後20
日內補提理由書狀於本院（均須按他造當事人之人數附繕本）「
切勿逕送上級法院」。告訴人或被害人如對於本判決不服者，應
具備理由請求檢察官上訴，其上訴期間之計算係以檢察官收受判
決正本之日期為準。
中    華    民    國    100    年    11   月    28    日
                                書記官  施鴻均
附表：
┌──┬──────────────────┬──────────┐
│編號│       文    書     名     稱       │偽造署押之種類及數量│
├──┼──────────────────┼──────────┤
│ １ │新光商業銀行信用卡之簽帳單簽名欄    │  「張春謹」之簽名1 │
│    │（註：見偵卷第37頁）                │  枚                │
├──┼──────────────────┼──────────┤
│ ２ │富邦商業銀行新卡之簽帳單簽名欄      │  「張春謹」之簽名1 │
│    │（註：見偵卷第37頁）                │  枚                │
└──┴──────────────────┴──────────┘
附錄本案論罪法條全文：
中華民國刑法第337條
意圖為自己或第三人不法之所有，而侵占遺失物、漂流物或其他
離本人所持有之物者，處5百元以下罰金。
中華民國刑法第210條
偽造、變造私文書，足以生損害於公眾或他人者，處5 年以下有
期徒刑。
中華民國刑法第216條
行使第210條至第215條之文書者，依偽造、變造文書或登載不實
事項或使登載不實事項之規定處斷。
中華民國刑法第219條
偽造之印章、印文或署押，不問屬於犯人與否，沒收之。
中華民國刑法第339條
意圖為自己或第三人不法之所有，以詐術使人將本人或第三人之
物交付者，處5年以下有期徒刑、拘役或科或併科1千元以下罰金
。
以前項方法得財產上不法之利益或使第三人得之者，亦同。
前二項之未遂犯罰之。